【裁判字號】    98,訴,3556
【裁判日期】    990702
【裁判案由】    妨害性自主罪
【裁判全文】
臺灣臺中地方法院刑事判決              98年度訴字第3556號
公  訴  人  臺灣臺中地方法院檢察署檢察官
被      告  甲○○
選任辯護人  盧永和律師
上列被告因妨害性自主罪案件，經檢察官提起公訴（98年度偵字
第9782號），本院判決如下：
    主    文
甲○○對於十四歲以上未滿十六歲之女子為性交，處有期徒刑壹
年陸月。
    犯 罪 事 實
一、甲○○綽號「祥哥」係址設臺中縣豐原市○○路215 巷202
    號○○公司之負責人，於民國98年2 月28日下午4 時許，就
    讀高一代號0000甲0000 號女子（82年6 月生，真實姓名年籍
    詳卷，下稱A 女）至該公司找其國中學長林○○（代號0000
    甲0000甲0 ，真實姓名年籍詳卷，下稱林男），A 女於該公司
    內與甲○○林男等人聊天時，曾提及其就讀高中一年級、
    未滿16歲，並提議去大湖採草莓，甲○○聞言乃建議由其開
    車搭載A 女前往採草莓後再去汽車旅館，其他人如要去採草
    莓需自行騎機車前往，其他人均表示無採草莓之意願，甲○
    ○遂駕駛車牌7358甲TZ 號黑色BMW 自小客車，獨自搭載A 女
    前往后里地區採草莓後，於98年2 月28日下午6 時許，欲搭
    載A 女返家途中，甲○○明知A 女為14歲以上未滿16歲之女
    子，竟基於對於14歲以上未滿16歲之女子合意性交之犯意，
    於同日下午6 時23分許，將A 女載臺中縣豐原市○○路52巷
    11號「星宿汽車旅館」819 號房內，在未違反A 女意願之情
    況下，將A 女及自己身上衣物脫光，在上開房間內，將其陰
    莖插入A 女陰道內抽動約10分鐘，以此方式對A 女為性交行
    為，迄於同日下午6 時57分許，始由甲○○駕車載A 女離開
    上開旅館返家。嗣於98年3 月2 日下午4 時33分許，甲○○
    以其持用0000000 000 號行動電話撥打A 女持用之0000000X
    XX號電話邀約A 女見面，A 女遂將甲○○邀約之事告知已知
    悉丁○○對A 女為性交行為之國中同學即代號0000甲0000甲3
    之女子（真實姓名年籍詳卷，下稱B 女），B 女乃致電甲○
    ○不要再騷擾A 女，詎甲○○惱羞成怒，透過該公司員工向
    林男查證B 女姓名，林男經與B 女聯繫而得知A 女與甲○○
    發生性交行為，遂告知其父親，林男父親乃出面質問甲○○
    ，未料，甲○○竟糾眾於同年3 月2 日晚間8 時43分（起訴
    書誤繕為凌晨2 時43分許），前往由林男父親所經營之臺中
    縣豐原市○○路48號「桃花紅KTV」尋釁，警方據報前往現
    場處理，始得悉上情。
二、案經A 女及其母（代號0000甲0000甲0 ，姓名年籍詳卷）訴由
    臺中縣警察局豐原分局報請臺灣臺中地方法院檢察署檢察官
    偵查起訴。
    理    由
壹、程序方面：
一、按行政機關、司法機關及軍法機關所製作必須公示之文書，
    不得揭露被害人之姓名、出生年月日、住居所及其他足資識
    別被害人身分之資訊，性侵害犯罪防治法第12條第2 項定有
    明文（原判決誤載為第10條第3 項）。本件判決書如記載被
    害人A 女及證人林男、B 女之姓名年籍，有揭露足以識別被
    害人A 女身分資訊之虞，爰依上開規定不記載A 女與林男、
    B 女之姓名年籍，而以代號為之（真實姓名年籍，詳卷內代
    號與真實姓名對照表），合先敘明。
二、次按被告以外之人於檢察事務官、司法警察官或司法警察調
    查中所為之陳述，與審判中不符時，其先前審判外之陳述具
    有較可信之特別情況，且為證明犯罪事實存否所必要者，得
    為證據，刑事訴訟法第159 條之2 定有文明。經查，證人A
    女警詢陳述關於被告對其為性交行為犯行部分，因與其於本
    院具結交互詰問陳述稍有不符，而其先前之陳述較近於案發
    時間，記憶應較為清晰，憑信性甚高，且有社工人員陪同在
    場，其陳述係出於真意之信用性獲得確切保障，故本院認證
    人A 女於警詢中之陳述，基於發見真實之需求，且為證明犯
    罪事實之存否為有必要，本院斟酌上開供述證據之取得過程
    並無瑕疵，且與本案待證事實間具有相當之關聯性，以之為
    本案證據尚無不當，是揆諸首揭說明，證人A 女於警詢之陳
    述，本院認符合刑事訴訟法第159 條之2 之情形而有證據能
    力。
三、又按被告以外之人於審判外之言詞或書面陳述，除法律有規
    定者外，不得作為證據，刑事訴訟法第159 條固定有明文，
    惟被告以外之人於審判外之陳述，雖不符同法第159 條之1
    至之4 規定，而經當事人於審判程序同意作為證據，法院審
    酌該言詞陳述或書面陳述作成時之情況，認為適當者，亦得
    為證據。又當事人、代理人或辯護人於法院調查證據時，知
    有第159 條第1 項不得為證據之情形，而未於言詞辯論終結
    前聲明異議者，視為有前項之同意，此亦據同法第159 條之
    5 規定明確。查本案所引用之證據，除前述證據外，本件公
    訴人、被告及選任辯護人並未就卷內證據資料之證據能力有
    所爭執（見本院卷第22、23頁），且迄於言詞辯論終結前（
    見本院卷第89至90頁），均未主張有刑事訴訟法第159 條第
    1 項不得為證據之情形，是應認已同意下列卷內證據中屬被
    告以外之人於審判外所為之陳述部分均得作為證據，且經本
    院審酌後，認無不適當之情形，應認本案調查之卷內證據均
    有證據能力。
貳、實體方面：
一、訊據被告甲○○固坦承於上開時、地，駕駛前揭自小客車搭
    載告訴人A 女去採草莓後，復一同前往「星宿汽車旅館」81
    9 號房停留約半小時之事實，惟矢口否認有何妨害性自主犯
    行，辯稱：98年2 月28日當天是林男帶A 女去其公司聊天，
    林男並未介紹A 女，A 女也沒說她幾歲，伊也不知道A 女未
    滿16歲，因大家在聊天過程中，A 女提議去採草莓並說她從
    未採過草苺，而大家覺得無聊不願去，伊才獨自開車載A 女
    去，採完草莓後，A 女說弄髒身體，想去汽車旅館清洗，伊
    才載A 女去汽車旅館，但伊沒有上去2 樓房間，只在1 樓的
    車內等A 女，A 女梳洗完畢後才下樓叫伊載她回家，伊沒有
    與A 女發生性交行為，也沒有說過載A 女採完草莓後要載她
    去汽車旅館開房間云云。經查：
  (一)被告於98年2 月28日下午6 時23分許，駕駛上開自小客車搭
    載A 女至「星宿汽車旅館」819 號房內，將其陰莖插入A 女
    陰道為性交行為之事實，業據證人即告訴人A 女於警詢中證
    稱：被告進房間先脫他的上衣，然後把伊的衣服全脫光，並
    把自己的褲子脫掉，把他的性器官插入伊之陰道，過程約10
    分鐘，此過程中被告沒有戴保險套，因伊沒有感覺到被告有
    射精，伊身上也沒有精液殘留，所以伊不確定被告有無射精
    ，之後，被告就去沖洗身體並叫伊沖洗等語（見警卷第12頁
    ）；於偵查中證稱：被告沒有射精，伊不知道被告有無在廁
    所內射精，被告就起來去廁所沖洗，然後叫伊去沖洗等語（
    見偵查卷第7 頁）；嗣於本院審理中具結證稱：被告就把伊
    全身脫光，把他的生殖器插進伊的陰道後，抽動時間大概有
    15到20分鐘，結束後，被告先進去洗澡，被告洗完澡出來後
    ，被告就叫伊去洗澡，伊就進去沖，現因距案發時間有點久
    ，伊不知道被告有無射精，應以伊於警詢、偵查中所述較為
    正確等語甚詳（見本院卷第43頁），並有上開汽車旅館監旅
    客資料在卷可佐（見警卷第33頁），足見證人A女前開證詞
    ，應屬真實。
  (二)又經行政院衛生署臺中醫院醫師於98年3 月2 日採集A 女陰
    道深部、外陰部棉棒，送請內政部警政署刑事警察局鑑驗，
    經該局以酸性磷酸酵素法檢測、前列腺抗原檢測結果，均呈
    陰性反應，以顯微鏡檢測未發現精子細胞，經不分層萃取DN
    A 檢測，人類DNA 及男性染色體DNA 定量結果，為男女DN A
    混合，男性DNA 含量比例偏低，再進行男性Y 染色體DNA甲ST
    R 型檢測，發現A 女陰道深部、外陰部DNA 與被告甲○○之
    Y染色體DNA甲STR型別相符，不排除其來自被告甲○○或與
    其具有相同父系關係之人等情，有性侵害被害人採證流程證
    據一覽表、內政部刑事警察局98年5月7日刑醫字第098004
    02 72號鑑驗書及該局98年12月4日刑醫字第0980166804號函
    各1份在卷足稽（見警卷第35頁、偵查卷第31頁、本院卷第
    31頁）。而上述在告訴人A女體內未檢出精子細胞，僅檢出
    與被告Y染色體DNA甲STR型相符之DNA之情形，核與證人A女
    指證被告將陰莖插入其陰道抽動，被告沒有在其體內射精，
    身上也沒有殘留精液乙節相符，益徵證人A女前開所證屬實
    。復且，本院依職權向內政部警政署刑事局函查結果，在A
    女陰道深處及外陰部棉棒上所採集上述DNA，可能係在被告
    或與其具有相同父系關係之人之陰莖插入告訴人A女之陰道
    為抽動之性交行為時，因皮膚摩擦所殘留之膚屑中所採集到
    的等情，亦有內政部警政署刑事警察局99年3月16日刑醫字
    第099 0027866號函文在卷可稽（見本院卷附第56頁），
    099002786 6號函文），顯見被告確有與A女為性交之行為。
    其辯稱未與A女為性交行為云云，要屬卸責之詞，不足採信
    。
  (三)再者，本案並非A 女或其家屬主動報案查獲，而係員警據報
    前往林男父親所經營之「桃花紅KTV 」處理紛爭，始查悉被
    告犯行等情，業據證人A 女於本院審理中證稱：伊於98年2
    月28日就被告對其為性交行為的事告訴B 女，事隔2 、3 天
    後，被告打電話給伊要找伊出去，伊不敢拒絕，就說再看看
    ，之後伊與B 女聊即時通告知此事，B 女就打電話告知被告
    不要再找伊，被告後來打電話問伊B 女姓名，之後伊才將此
    事告知林男，林男帶伊去問他爸爸要怎麼處理，他爸爸也很
    生氣，就打電話給被告，被告就找一些人去砸他爸爸的店，
    警察來了問伊話，伊才把事情講出來等語（見本院卷第44頁
    ），核與證人B 女於警詢及本院審理中證稱：A 女於98年2
    月28日晚間8 時許打電話告訴伊，A 女在星宿汽車旅館遭被
    告性侵害的事，伊於同年3 月2 日傍晚與A 女在即時通聊天
    時，A 女說被告要約她出去，伊伊馬上打電話給被告要他不
    要再騷擾A 女，A 女很害怕等語，被告回稱他大概了解後，
    大約下午6 時回撥電話給伊，問伊是什麼意思，要幫A 女出
    頭也要看自己有無本事，並問伊名字等語，之後A 女打電話
    來說被告有問她伊的名字，之後林男也打電話問伊有無跟被
    告嗆聲，伊才跟林男講被告對A 女為性交行為的事。伊打電
    話給被告時，被告沒有承認也否認有與A 女有性交行為等語
    （見核退卷第15、16頁、本院卷第46至48頁），及林男於警
    詢、偵查中之證詞（見警卷第23、24頁、本院卷第49、50頁
    ），大致相符，有參以被告於偵查中自承：有一女子打電話
    給伊，叫伊不要去找A女，伊問林男該女子是誰，林男說他
    認識等語（見偵查卷第13頁），及附卷被告持用之
    0000000000 行動電話於98年3月2日16時33分許起多通與證
    人A女持用之0000000XXX號、B女持用之000000 0XXX號之雙
    向通聯紀錄、職務報告書及報案紀錄觀之（見核退卷第39、
    40頁、本院卷第99至101頁），顯見被告確有與A女發生性交
    行為，方於B女、林男、林男父親相繼知悉上情予以質問，
    因惱羞成怒而率眾前去林男父親經營之逃花紅KTV尋釁，彰
    彰甚明。
  (四)告訴人A女為82年6月生，有真實姓名對照表1紙彌封附卷可
    憑，於98年2月28日本件案發當時，客觀上係14歲以上未滿
    16六歲之女子。又A女在群祥公司聊天時，曾告知被告其年
    齡係未滿16歲，就讀高一等情，業據證人A女於警詢及本院
    審理中具結證述在卷（見警卷第12頁、本院卷第45頁），核
    與在場證人林男於本院審理中具結證稱：談話過程中，被告
    有問A女幾歲，A女說快滿16歲等語（見本院卷第49頁），大
    致相符，顯見被告知悉本件案發當時A女未滿16歲之女子。
    參以A女於98年3月2日製作警詢筆錄時，其臉龐猶未脫稚氣
    ，有警詢錄影光碟畫面6張附卷為憑（見本院卷證物袋內）
    ，並無特別成熟情形，而被告既自承搭載A女從群祥公司離
    開至進入上開汽車旅館的車程約1個小時之久，且不否認在
    與A女同車期間有聊天（見本院卷第91頁），則以被告自承
    係因同情A女從小到大從未採過草苺，才帶她去之關心程度
    ，除非其早已知悉A女之年齡及就學狀況，否則其於同車期
    間，理應對A女之稚氣未脫之臉龐或其關心其個人或家庭狀
    況或A女之應答而懷疑其年齡，進而詢問其年紀、是否在學
    或已就業等問題，方符常情，然被告卻未詢問之（見本院卷
    第91頁），可見被告應係在搭載A女前往採草莓前即知悉其
    年齡故未予以詢問無訛。是被告辯稱不知A女當時係未滿16
    歲之人云云，洵屬避重就輕之詞，要難採信。
  (五)雖證人A 女於警詢」偵訊及本院審理中指稱被告係違反其意
    願而與其發生性交行為，並於警詢時證稱：採完草莓後，在
    回程路上，被告又提要去汽車旅館，伊回稱並未同意去汽車
    旅館，被告很兇不斷說伊騙他，還威脅伊說不管伊跑到哪裡
    都有辦法馬上把伊找出來，被告直接開車去汽車旅館，進房
    後伊跟被告說沒有騙他，被告不聽就脫伊衣服，伊用手要把
    被告推開，但他用身體力量把伊壓到床上云云，惟此僅係A
    女單方面所言，其陳述是否與事實相符，猶須調查其他證據
    以資審認，尚難僅憑告訴人A 女之片面指述，即遽認被當確
    有其所指強制性交之事實。衡以一般人遭遇性侵，必設法逃
    離該處或向外求救，然觀諸A 女自承與被告發生性交行為後
    ，並未向櫃檯求救，且於事發後於接獲林男來電詢問時，亦
    未告知被告在違反其意願下對其為強制性交之行為（見警卷
    第16頁、本院卷第45頁），復參以A 女於偵查中並未提及有
    出手反抗，僅指稱：「（你的衣服是誰脫的？）是被告將我
    衣服解開，褲子也是。（當時你有沒有做什麼反應？）我一
    直拉著我的衣服。」等語（見偵查卷第7 頁），實難僅以A
    女前揭指述遽認被告有對伊施以強制力或不顧A 女意願強行
    對A 為性交行為之事實。再者，被告於駕車搭載A 女去採草
    莓之前，已陳明採完草莓要帶A 女去汽車旅館，並要求其他
    人如要前往需自行騎乘機車等情，業據證人A 女及林男迭於
    警詢、偵查及本院審理中證述在卷，且被告亦不否認曾提議
    如其他人要跟，需自行騎機車等語（見偵查卷第14頁），可
    見A 女在與被告前去採草莓之前，即已知悉被告將帶其去汽
    車旅館。而A 女自承在本案發生之前，即與他人有性交行為
    經驗（見警卷第頁17頁），其應知悉被告採完草莓後欲帶其
    去汽車旅館之目的應係與其發生性交行為，而其仍與被告一
    同去採草莓，可見其主觀上應無反對與被告發生性交行為。
    此外，復查無事證足資證明被告係出自以強暴、脅迫等足以
    壓制A 女自主意思之手段為之，是A 女指稱被告係違反其意
    願而與其性交，應係事後誇大、渲染之陳述，應認其此部分
    指述與事實不符。惟按告訴人、證人之陳述有部分前後不符
    ，或相互間有所歧異時，究竟何者為可採，法院仍得本其自
    由心證予以斟酌，非謂一有不符或矛盾，即應認其全部均為
    不可採信；尤其關於行為動機、手段及結果等之細節方面，
    告訴人之指陳，難免故予誇大，證人之證言，有時亦予渲染
    之可能；然其基本事實之陳述，若果與真實性無礙時，則仍
    非不得予以採信（參最高法院95年臺上字第3132號判決意旨
    參照），是以A 女此部分之指訴雖無可採，然所證有關被告
    知悉A 女未滿16歲及被告在汽車旅館內有將其陰莖插入A 女
    陰道為性交行為之事實部分，核與本院前開調查證據之事實
    相符（詳前(一)至(三)所述），自可採信，併此敘明。
  (六)至被告聲請傳喚之證人乙○○亦到庭證稱：Ａ女在公司和大
    家聊天過程，沒有提到她是在工作還是在學學生，也沒有人
    問A 女年紀，伊與A 女接觸過程中，伊感覺A 女為差不多18
    歲云云。然證人乙○○前開所證與其於98年9 月21日偵訊中
    證稱：伊不知道A 女幾歲等語（見偵查卷第23頁），前後不
    相符，已難憑信；且乙○○於警、偵訊中亦無人詢問有關A
    女在群祥公司是否聊及其年齡及在學等問題（見核退卷第45
    頁、偵查卷第23頁），而其於本院中復證稱不記得案發當日
    其他人講了哪些話等語（見本院卷第86頁），則何以其在事
    隔1 年半之久，僅記得案發當日A 女確未曾提及年齡與是否
    在學否等語，實堪質疑。再參以，乙○○曾為被告之員工，
    與被告熟識，復自承被告曾於99年5 月間連絡其到庭作證等
    情，顯見其前開證詞，應係迴護被告之詞，不足採信。被告
    雖辯稱當天係A 女採完草莓後弄髒身體，要求去汽車旅館梳
    洗，伊沒有與A 生發生性交行為云云，惟此經A 女否認在卷
    ，參以被告自承：98年2 月28日當天並未下雨，草莓園並無
    泥濘，伊於採草莓時僅手踝、腳踝沾到乾乾之泥土，並未沾
    染泥濘等情觀之（見本院卷第22頁），則在同地採草莓之A
    女豈有弄髒身體之可能。況一般草莓園均有提供水源供採果
    民眾清洗草莓或手部，且A 女採完草莓時已接近晚餐時間，
    如不在草莓園清洗亦可返家或就近用餐時清洗，衡諸常情，
    豈有自行提議到汽車旅館清洗之理。是被告此部分所辯，顯
    與常情不符，不足採信。被告雖再辯稱：伊確實未與A 女發
    生性交行為，否則A 女應可其指出腹部有壹圓硬幣大小黑痣
    之特徵云云；然A 女與被告係在本件案發當天初次見面，其
    與被告並非熟識，且性交行為時僅短短10餘分鐘，則在此情
    形下，A 女證稱其未看清楚被告身體有無特徵（見偵查卷第
    8 頁），亦無悖常情，自難據此為被告有利之認定。
  (七)綜上所述，被告前開所辯，均係卸責之詞，不足採信。本案
    事證明確，被告犯行，洵堪認定。
三、核被告所為，係犯刑法第227 條第1 項之對14歲以上未滿16
    之女子為性交罪。又刑法第227 條第1 項之規定，已將「對
    於14歲以上未滿16歲之男女」列為犯罪構成要件，係以被害
    人年齡所設特別規定，自無庸再依兒童及少年福利法第70條
    第1 項規定加重其刑，併此敘明。爰審酌被告並無前科，素
    行尚可，有臺灣高等法院被告前案紀錄表1 份在卷足憑，其
    明知A 女係未滿16歲之女子，仍為滿足個人性慾，與A 女為
    性交，足以戕害A 女之身心健康及正確性觀念之發展，且迄
    今仍未與告訴人達成和解，暨被告矢口否認犯行，未見悔意
    之態度等一切情狀，認檢察官求處有期徒刑1 年6 月為適當
    ，爰量處如主文所示之刑，以資懲儆。
據上論斷，應依刑事訴訟法第299 條第1 項前段，刑法第227 條
第1項，判決如主文。
本案經檢察官丙○○到庭執行職務。
中    華    民    國    99    年    7     月    2     日
          刑事第十五庭    審判長法  官  江奇峰
                                法  官  郭書豪
                                法  官  廖純卿
以上正本證明與原本無異。
如不服本判決，應於收受送達後10日內向本院提出上訴書狀，其
未敘述上訴之理由者並得於提起上訴後20日內向本院補提理由書
（均須按他造當事人之人數附繕本）。
                                書記官  柳寶倫
中    華    民    國    99    年    7     月    2     日
附錄本案論罪科刑法條
中華民國刑法第227條
（未成年人）
對於十四歲以上未滿十六歲之男女為性交者，處 7 年以下有期
徒刑。

司法院資訊處製作；財團法人民間司法改革基金會備份。
